臺灣臺南地方法院刑事判決　　　　　　　96年度訴字第1526號
公　訴　人　臺灣臺南地方法院檢察署檢察官
被　　　告　甲○○
　　　　　　　　　（現在臺灣臺南監獄臺南分監另案執行中）
上列被告因違反毒品危害防制條例案件，經檢察官提起公訴（96
年度撤緩毒偵字第28號、第31號），被告於準備程序就犯罪事實
全部為有罪之陳述，經聽取當事人意見後，合議庭裁定由受命法
官獨任行簡式審判程序，判決如下：
    主  文
甲○○施用第一級毒品，累犯，處有期徒刑壹年貳月，減為有期
徒刑柒月，扣案之第一級毒品海洛因壹小包（淨重零點零貳公克
）沒收銷燬之，扣案之上開海洛因外包裝（重零點貳零公克）沒
收。
    事  實
一、甲○○前有違反肅清煙毒條例、麻醉藥品管理條例、毒品危
    害防制條例等前科，曾因施用毒品案件，經本院以八十八年
    度毒聲字第二六一號裁定觀察、勒戒後，認有繼續施用毒品
    傾向，本院復以八十八年度毒聲字第一四三三號裁定施以強
    制戒治，嗣由本院以八十八年度毒聲字第二七八○號裁定停
    止強制戒治，所餘戒治期間並付保護管束，於八十九年十二
    月七日期滿，經臺灣臺南地方法院檢察署檢察官於九十年一
    月三十一日，以九十年度戒毒偵字第十一號為不起訴處分確
    定；又因施用第一級、第二級毒品案件，經本院於九十三年
    九月二十七日，以九十三年度訴字第八九四號分別判處有期
    徒刑一年及六月確定；又因竊盜案件，經本院以九十三年度
    易字第八一六號判決判處有期徒刑四月確定。上開各罪並經
    本院以九十四年度聲字第八三八號裁定應執行有期徒刑一年
    八月確定，執行至九十五年四月二十日縮刑假釋出監，嗣於
    九十五年七月二十日假釋期滿未經撤銷，以已執行完畢論。
    詎其不知戒除毒癮，於上開有期徒刑執行完畢釋放後五年內
    ，明知海洛因係毒品危害防制條例第二條第二項第一款所明
    定之第一級毒品，不得持有及施用，竟基於反覆施用第一級
    毒品海洛因之同一犯意，自九十五年九月七日上午八時許起
    至同年十月二十一日晚間八時許止，在其位於臺南縣新市鄉
    大洲村大洲七十九之四號住處，施用海洛因，約每天一次；
    其中，(1)警方於九十五年九月七日下午二時許，在臺南縣永
    康市○○路六八巷前，見其行跡可疑而查獲，並扣得其所有
    之海洛因一小包（淨重零點零二公克），及其所有供施用海
    洛因所用之前開毒品包裝一個（重零點二零公克），警方並
    於當日下午三時許，得其同意採其尿液送驗，結果呈嗎啡陽
    性反應；而悉上情；(2)甲○○又於九十五年十月二十二日上
    午十時四十五分許，向員警自陳施用海洛因，警方於當日上
    午十一時三十分，得其同意採其尿液送驗，結果呈嗎啡陽性
    反應。
二、案經臺南市警察局第一分局、臺南縣警察局善化分局報告臺
    灣臺南地方法院檢察署檢察官偵辦起訴。
    理  由
一、訊據被告甲○○對於上開犯罪事實坦承不諱（見本院卷第二
    十七頁），而被告上開二次經警所採尿液送驗，結果均呈嗎
    啡陽性反應（按海洛因係由嗎啡經化學合成而製得，經注射
    進入人體後，因代謝而分解又生成嗎啡，因此施打海洛因後
    ，由尿液檢驗結果仍為嗎啡反應，核屬科學上正常合理現象
    ），亦有送驗尿液年籍對照表一紙、尿液送驗編號暨年籍對
    照表、長榮大學九十五年十月三十日編號0000000號
    、九十五年十一月二日編號0000000號二紙附卷可稽
    （均以GC/MS氣相層析質譜儀法確認檢驗），復有被告所有
    之毒品海洛因一小包（淨重零點零二公克），及其所有供施
    用海洛因所用之上開毒品外包裝一個（重零點二零公克）扣
    案足佐；且前開毒品海洛因一小包，經送請法務部調查局鑑
    定，其檢驗結果認送驗白粉含有第一級第６項毒品海洛因成
    分，而該等毒品淨重及包裝重量分別如前所述等情，有該局
    九十五年十月二十三日調科壹字第○九五二三○二八五七○
    號鑑定通知書一紙附卷可查，堪認被告之上開自白為真實，
    足以採信。此外，被告前因施用毒品等案件，經上開觀察、
    勒戒及強制戒治，並判處有期徒刑，而於九十五年間執行完
    畢等情，亦有臺灣高等法院被告前案紀錄表、臺灣臺南地方
    法院檢察署刑案資料查註紀錄表附卷可參，是本件被告於五
    年內再犯本件之毒品危害防制條例第十條第一項之罪，可信
    為真正。綜上所述，本件事證明確，被告犯行洵堪認定。
三、(一)按海洛因係毒品危害防制條例第二條第二項第一款所明定
    之第一級毒品，禁止非法持有及施用；核被告甲○○所為，
    係犯毒品危害防制條例第十條第一項之施用第一級毒品罪；
    其持有第一級毒品海洛因之低度行為，為進而施用之高度行
    為所吸收，不另論罪。(二)又被告上開施用海洛因犯行，應論
    以集合犯之包括上一罪，其理由如下：(1)查毒品危害防制條
    例第二條第二項所稱之毒品，乃指具有成癮性、濫用性及對
    社會危害性之麻醉藥品與其製品及影響精神物質與其製品，
    換言之，施用該等毒品而違反同條例第十條之犯罪行為人，
    其本質上即具有成癮性、反覆性施用毒品之病態性犯罪行為
    人，又參以被告先前施用毒品之前科，足徵其對於施用毒品
    之主觀意志薄弱，再佐以被告於偵查中自承約每天施用海洛
    因一次，依其施用毒品之時間密集性，顯見被告確有依賴毒
    品之成癮性而有反覆施用海洛因之習慣。(2)次查，刑事法若
    干犯罪行為態樣，本質上原具有反覆、延續實行之特徵，立
    法時既予特別歸類，定為犯罪構成要件之行為要素，則行為
    人基於概括之犯意，在密切接近之一定時、地反覆實行之複
    次行為，倘依社會通念，於客觀上認為符合一個反覆、延續
    性之行為觀念者，於刑法評價上，即應僅成立一罪。學理上
    所稱「集合犯」係指職業性、營業性或收集性等具有重複特
    質之犯罪均屬之，例如經營、從事業務、收集、販賣、製造
    、散布等行為概念，此有最高法院九十五年度臺上字第一○
    七九號判決意旨可資參照，由此可知「集合犯」之概念並非
    我國刑事法所不採者。而衡之毒品危害防制條例第二條所規
    範之毒品既因具有高度之成癮性及濫用性，施用毒品之行為
    本身，顯然具有反覆性及持續性之特徵，如將「反覆多次施
    用毒品行為」評價為數罪，顯與刑罰過度評價禁止原則相悖
    ，並有違憲法所揭櫫之比例原則，是以，本院參酌被告有施
    用毒品之習慣以及施用毒品之犯罪特性，認被告之本件多次
    施用海洛因犯行，應予評價為「集合犯」之包括一罪。另被
    告有如前述之前案科刑及執行紀錄，有上開被告前案紀錄表
    可按，其於五年以內故意再犯本件有期徒刑以上之罪，應依
    刑法第四十七條第一項規定，論以累犯，並加重其刑。(三)爰
    審酌被告前曾因施用毒品案件經判處有期徒刑，竟無視於毒
    品對於自身健康之戕害及國家對於杜絕毒品犯罪之禁令，猶
    施用毒品不輟，再為本件犯行，惟念及其吸毒係戕害自己身
    心之行為，及其犯罪之動機、目的、手段、次數、時間密集
    、犯罪後坦承犯行等一切情狀，量處如主文所示之刑，以資
    懲戒。且因其犯罪時間在九十六年四月二十四日之前，並依
    中華民國九十六年罪犯減刑條例第二條第一項第三款之規定
    ，減其刑期二分之一。扣案之上開海洛因一小包，既屬第一
    級毒品，即應依毒品危害防制條例第十八條第一項前段規定
    ，不問屬於被告所有與否，均予宣告沒收銷燬之，至扣案之
    上開毒品外包裝，係用於包裹毒品，防其裸露、潮濕，便於
    攜帶之用，屬被告所有供犯本件所用之物，業據被告供明在
    卷，爰併依刑法第三十八條第一項第二款、第三項規定宣告
    沒收。
據上論斷，應依刑事訴訟法第二百七十三條之一第一項、第二百
九十九條第一項前段，毒品危害防制條例第十條第一項、第十八
條第一項前段，刑法第十一條前段、第四十七條第一項、第三十
八條第一項第二款，中華民國九十六年罪犯減刑條例第二條第一
項第三款、第七條，判決如主文。
本案經檢察官王誠到庭執行職務。
中　　華　　民　　國　　96　　年　　11　　月　　30　　日
                  刑事第八庭   法  官  盧鳳田
以上正本證明與原本無異。
如不服本判決應於收受本判決後10日內向本院提出上訴書狀，並
應敘述具體理由。如未敘述上訴理由者，應於上訴期間屆滿後20
日內向本院補提理由書狀（均須按他造當事人之人數附繕本）「
切勿逕送上級法院」。
 　　　　　　　　　　　　　　　書記官  吳姁穗
中　　華　　民　　國　　96　　年　　11　　月　　30　　日
附錄本件論罪科刑條文：
毒品危害防制條例第10條第1項：
施用第一級毒品者，處 6 月以上 5 年以下有期徒刑。
